【裁判字號】    94,訴,280
【裁判日期】    950822
【裁判案由】    撤銷決議等
【裁判全文】
臺灣桃園地方法院民事判決               94年度訴字第280號
原      告  庚○○
            丁○○
共      同
訴訟代理人  黃政雄律師
原      告  陳慈姮
            甘卿文
            己○○
            戊○○
            乙○○
            壬○○
            丙○○
            辛○○
被      告  渴望村社區管理委員會即三和新城公寓大廈管理委
            員會
法定代理人  甲○○    住同上
訴訟代理人  黃秋田律師
上列當事人間請求撤銷決議等事件，於民國95年8月17日言詞辯
論終結，本院判決如下：
    主  文
原告之訴駁回。
訴訟費用由原告負擔。
    事實及理由
一、本件原告陳慈姮、甘卿文、己○○、戊○○、乙○○、壬○○、丙○○、辛○○未於言詞辯論期日到場，核無民事訴訟
    法第386 條各款所列情形，爰依被告聲請，由其一造辯論而
    為判決。
二、按當事人喪失訴訟能力或法定代理人死亡或其代理權消滅者
    ，訴訟程序在有法定代理人或取得訴訟能力之本人，承受其
    訴訟以前當然停止，民事訴訟法第170 條定有明文。經查，
    本件被告之法定代理人原為劉中和，但於訴訟中變更為甲○○，揆諸前揭說明，甲○○聲明承受訴訟，於法有據，應予
    准許之。
三、本件原告起訴主張：其均為坐落桃園縣龍潭鄉○○○段220-
    21、220-88至220-147 、220-180 至220-210 地號土地上三
    和新城社區之住戶，三和新城社區開發案全區規劃為33分區
    ，分三期開發，現已完成22區，即第一期第4 區（68戶）、
    第8-1 區（38戶）、第14-1區（75戶）、第14-2區（26戶）
    、第15區（36戶）、第16區（49戶）；第二期第6 區（53戶
    ）、第14 -3 區（42戶）、第17區（23戶）；第三期第8-2
    區（52戶）、第18-1區（13戶）、第18-2區（16戶）、第18
    -3區（8 戶）、第18-4區（13戶）、第19區（40戶）、第20
    區（39戶）、第21區（21戶）、第22區（22戶）、第23區（
    21戶）、渴望研究園（44戶）及三和雅舍（8 戶），總計戶
    數為707 戶，然被告於民國93年12月4 日及94年1 月1 日召
    開三和新城公寓大廈第7 屆第1 次、第2 次區分所有權人會
    議，有以下違法情事：
  (一)93年12月4 日召開之三和新城公寓大廈第7 屆第1 次區分所
    有權人會議，出席戶數僅254 戶；94年1 月1 日召開三和新
    城公寓大廈第7 屆第2 次區分所有權人會議出席戶數亦僅為
    168 戶，顯均未達公寓大廈管理條例第31條規定區分所有權
    人3 分之2 以上出席之法定人數情況下，開會決議通過三和
    新城社區規約（下稱社區規約）增修案，其決議之方式已違
    反公寓大廈管理條例規定，業經原告當場表示異議無效。對
    於被告違反公寓大廈管理條例規定之法律效果，應類推適用
    民法第56條有關社團總會決議效力之規定，是以區分所有權
    人會議之召集程序或決議方法倘有瑕疵時，區分所有權人自
    得於決議後3 個月內請求法院撤銷其決議。依社區規約第18
    條、第24條約定，三和新城社區之全區範圍共計33區，並該
    社區之管理委員會，分為全區管理委員會及各分區之管理委
    員會。全區管理委員會下設主任委員、副主任委員、監察調
    解小組、庶務小組、財務小組、設備安全小組、活動企劃小
    組，建築景觀小組；分區管理委員會則下設主任委員、監察
    委員、財務委員，於88年5 月23日三和新城公寓大廈第1 次
    區分所有權人會議選舉產生第4 區、第8-1 區、第14-2區、
    第15區、第16區等5 個分區管理委員會委員，被告於同年7
    月向桃園縣政府申請備查，是以依社區規約第18條、第26條
    約定及三和新城公寓大廈第1 次區分所有權人會議紀錄而觀
    ，被告顯為分區管理委員會至明。又現今三和新城社區中因
    現僅開發完成22區，尚有部分區域未開發完成，致無從成立
    全區管理委員會，且桃園縣政府函示亦已明白確認被告及訴
    外人渴望村第三期社區管理委員會為依公寓大廈管理條例成
    立之分區管理委員。再三和新城社區開發案中第14-3區（即
    祥雲A 、B 社區）業已獨立報備在案，尚未撤銷；且第6 區
    亦從未向桃園縣政府報備加入被告，則被告抗告其為全區管
    理委員會且轄下包括第6 區、第14-3區，顯屬不實。
  (二)依社區規約第21條第2 項、第3 項第1 款、第37條第1 項約
    定，有關規約之訂定或變更，召集人於開會前15日應以書面
    載明開會內容，通知各區分所有權人。被告前所寄發93年12
    月4 日三和新城公寓大廈第7 屆第1 次區分所有權人會議開
    會通知單僅檢附委託書、第7 屆區分所有權人會議議程表、
    提案單、住戶資料異動表等資料，而未隨函附上會議資料，
    且該次開會通知單上及議程表中未明列社區規約增修案於其
    上，並於前開議程表第5 項提案項目僅有社區巴士營運案、
    兒童遊戲場設置案、社區基金回補案，其中並未載明「社區
    規約增修案」，詎於開會當日，被告竟欲通過「社區規約增
    修案」，嗣因會議出席人數未達3 分之2 ，不符合公寓大廈
    管理條例第31條規定之決議方式，被告隨即於94年1 月1 日
    召開第7 屆第2 次區分所有權人會議，於第2 次開會通知單
    上，固有載明討論議題為住戶規約增修案及17分區管理委員
    選舉，然被告於第7 屆第1 次區分所有權人會議開會通知單
    既未載明「社區規約增修案」，而已違反公寓大廈管理條例
    第30條規定及前開社區規約在先，其後自不得以「同一議案
    」，逕依公寓大廈管理條例第32條第1 項規定通過「社區規
    約增修案」之決議，足見被告94年1 月1 日所為第7 屆第2
    次區分所有權人會議之召集程序顯屬違法，原告自得類推適
    用民法第56條規定，請求撤銷該決議。
  (三)社區規約係規範三和新城社區全體區分所有權人及住戶，然
    被告竟決議修改社區規約，且將三和新城社區之全區範圍由
    33分區，變更為5 分區，且將社區規約中規範全區、各分區
    之字樣刪除，亦即片面將原屬三和新城社區全體住戶之規範
    ，修改變更為僅適用其轄下5 個分區，顯已違反社區規約第
    4 條之效力規定而屬違法。再者，被告將社區規約之依據，
    由原有公寓大廈管理條例及山坡地管理條例相關規定，直接
    刪除山坡地管理條例字樣，顯係規避該條例之適用，並在無
    法律授權之情形下，逕於社區規約第31條增列第1 項第6款
    約定，同質單一項目在新台幣（下同）100 萬元以上之支出
    ，須提報區分所有權人會議通過後始可支出，亦已牴觸公寓
    大廈管理條例第18條第3 項規定及社區規約第21條第9 項約
    定，顯係被告違法擴張其職掌權限。
  (四)依民法第56條之規定，提起本件訴訟，並先位聲明：撤銷被
    告於94年1 月1 日召開三和新城公寓大廈區分所有權人會議
    所為社區規約增修案之決議。備位聲明：確認被告於94 年1
    月1 日召開三和新城公寓大廈區分所有權人會議所為社區規
    約增修案之決議無效。
四、被告則以：
  (一)三和新城開發案中已取得使用執照之第4 區、第8-1 區、第
    15區、第16區、第14-2區等5 個分區於88年5 月23日區分所
    有權人參與下，召開區分所有權人會議通過社區規約，並向
    桃園縣政府完成報備。被告依法成立後，即基於社區成員之
    共識開始進行社區管理及運作，迨至同年11月21日第14-3區
    、第17區加入，並派員參與被告運作，嗣於89年1 月30日再
    陸續加入第14-1區及第6 區，而訴外人渴望村第三期社區管
    理委員會之組成分區第8-2 區、第18區、第19區、第20區、
    第21區、第22區、第23區等7 個分區，則已另向桃園縣政府
    完成報備，而獨立成立渴望村第三期社區管理委員會，而渴
    望村第三期社區管理委員會之組成各分區亦自始從未依社區
    規約規定加入被告運作，被告所屬之三和新城開發案中，目
    前亦僅有被告及訴外人渴望村第三期社區管理委員會外，並
    無其他管理組織。被告轄下第17區（即雲桂特區）及第14-1
    區雖曾另成立管理委員會獨立申請報備，惟已經桃園縣政府
    決定撤銷，另第14-3區（即祥雲A 、B 社區），雖亦曾申請
    報備，惟該報備案係因訴外人呂惠香以偽造文書之方法所為
    ，業經鈞院刑事庭判決確定在案，因此第14-3區仍屬未合法
    備案。故現今被告轄下總計有9 個分區，即參與被告社區運
    作者為第4 區（68戶）、第6 區（53戶）、第8-1 區（38戶
    ）、第14-1區（75戶）、第14-2區（26戶）、第14-3區（42
    戶）、第15區（36戶）、第16區（49戶）、第17區（23戶）
    等9 個分區，總計戶數僅有410 戶，餘渴望村第三期、聯開
    、群龍創造力中心、三和雅舍及渴望生活館等單位住戶，均
    非為社區規約所稱之全區成員。由於三和新城社區係依山坡
    地開發建築管理辦法申請開發之社區，且因開發之規劃係分
    區開發，所以33區欲全部開發完成需較長之時間，然對於已
    完成開發住戶進住之部分，需妥適進行管理，以維居住品質
    ，使社區之管理能有規制，故訂定三和新城社區規約第7 條
    、第37條第1 項約定，以為被告運作之基礎，然此對於渴望
    區第三期等未加入被告運作之分區並無拘束力。雖被告所轄
    部分分區之區分所有權人曾質疑被告之合法性，向鈞院對被
    告提出確認社區管理委員會職權事件民事訴訟，惟業經鈞院
    以92年度壢簡字第813 號判決被告勝訴，經對造提起上訴後
    ，亦經鈞院民事庭以93年度簡上字第96號判決駁回上訴確定
    ，據此可足認被告確屬社區規約所稱之全區管理委員會無疑
    ，且其運作確屬合法。
  (二)被告社區之區分所有權人會議應出席戶數為410 戶，被告於
    93年12月4 日召開三和新城公寓大廈第7 屆第1 次區分所有
    權人會議，實際出席人數（含委託書）合計254 戶，由於出
    席未達法定3 分之2 人數，致使社區規約增修案無法決議，
    且因管理委員會中除第17區因分區出席人數未達2 分之1 法
    定戶數，第17區委員選舉無法選出外，其餘分區均順利選出
    管理委員會之成員，遂於94年1 月1 日依公寓大廈管理條例
    第32條第1 項規定，召開第2 次區分所有權人會議，本次全
    區應出席戶數為410 戶，實際出席戶數（含委託書）合計16
    8 戶，已達5 分之1 法定戶數，並依照第1 次區分所有權人
    會議之會議資料手冊與修訂前社區規約順利選出第17區委員
    後，復通過社區規約增修案暨更改社區名稱為「渴望村」，
    而被告則更名為「渴望村社區管理委員會」，概括承受原三
    和新城公寓大廈管理委員會之權利與義務，是原告誤解前開
    2 次會議非屬同一議題，顯與事實不符。且原告主張被告社
    區2 次區分所有權人會議必須以33個分區或已開發之22個分
    區作為母數計算總戶數，顯與事實現況及社區規約規定不符
    。再被告於召開第2 次區分所有權人會議中曾提出會議適法
    性的說明與討論，原告庚○○、陳慈姮亦有參與，並在本次
    會議紀錄第6 項亦載明，前項決議之會議紀錄依第34條第1
    項規定送達各區分所有權人後，各區分所有權人得於7 日內
    以書面表示反對意見。書面反對意見未超過全體區分所有權
    人及其區分所有權比例合計半數時，該決議視為成立。被告
    於93年1 月16日將該次大會紀錄公告及寄發給予全部區分所
    有權人後，迄至同年1 月31日止，未收到任何區分所有權人
    提出異議，該次大會決議依公寓大廈管理條例第32條規定生
    效，並已送交桃園縣政府備查在案，是原告未在法定期限內
    ，依法針對「社區規約增修案」及「第17區委員選舉」異議
    連署，甚至亦未回寄異議回函以表達反對，現再行爭執決議
    方法之合法性，顯於法不合。
  (三)被告於93年12月4 日依修正前社區規約第21條、第22條約定
    ，召開定期年度三和新城公寓大廈第7 屆第1 次區分所有權
    人會議，雖被告在寄發93年12月4 日之開會通知時，未隨函
    附上會議資料，於該次會議開會通知及議程表中亦未列入社
    區規約增修案，惟被告寄發前開開會通知中，一併檢附包括
    開會通知單、議程表、委託書、提案表、社區規約修正案總
    說明及區分所有權人資料表，依其中社區規約修正案總說明
    即可明被告在該次大會欲修改社區規約，況依公寓大廈管理
    條例第33條第1 項前段規定，僅需以書面載明開會內容即可
    ，被告既提出規約修正案總說明，應已善盡以書面載明開會
    內容之義務，亦即並無任何法規明定必須在會議通知上載明
    社區規約增修案，故本次會議合法性應不容原告爭執。況被
    告於發現上述瑕疵後，於94年1 月1 日第2 次召集之會議前
    ，即在開會通知單中之會議討論議題項下載明社區規約增修
    及第17區管理委員選舉。
  (四)被告因鑒於修正前社區規約爭議不斷，新開發完成之社區不
    願加入被告社區運作，為符運作之現狀，被告始有提案修改
    修正前社區規約之必要。而於社區規約增修案中縱刪除山坡
    地管理條例字樣，然山坡地管理條例係政府所通過之法律，
    無論規約中是否記載，被告均受其限制，不因刪除山坡地管
    理條例字樣與否而受任何影響，亦未違法。再者，原社區規
    約中對於被告動支公共基金並無任何限制，被告提案增訂社
    區規約第31條第1 項第6 款規定，係在保障所有區分所有權
    人，以免金錢支應浮濫，實係限縮被告自身之權限。再者，
    縱社區規約第31條第1 項第6 款約定使管理委員會有擴權之
    虞，然基於社區事務由區分所有權人多數決自治決定之立法
    原理，該社區規約既係經全體區分所有權人有效決議，自屬
    合法。是以，區分所有權人會議為社區事務之最高決議機構
    ，對於社區事務本有討論議決之權，則在區分所有權人會議
    依法通過社區規約增修案之情形下，其決議自屬有效。
  (五)依修正前社區規約第7 條第1 項約定，於代表區分所有權比
    例達至全區3 分之2 以上之分區區分所有權人會議通過本規
    約後，視為本社區之全區區分所有權人會議已通過本規約，
    原告以33分區為計算母數似誤解規約之原意，對於後續建築
    完成之分區，其加入被告社區運作與否，有賴於其成員自由
    意志形成共識，被告並無法強迫其加入，故而對於未加入被
    告社區之運作者，社區規約之效力不應及之。而被告社區之
    運作已交接至第7 屆，歷經數次依社區規約召開之全區區分
    所有權人會議，則在代表已開發完成，並加入之分區成員共
    識及自由意志下，對於規約修改，應無疑問等語，資為抗辯
    ，並聲明：如主文所示。
五、原告主張其均為坐落桃園縣龍潭鄉○○○段220-21、220-88
    至220-147 、220-180 至220-210 地號土地上三和新城社區
    之住戶，三和新城社區開發案原全區規劃開發33個分區，分
    三期開發，現已完成22個分區，包括第一期第4 區（68戶）
    、第8- 1區（38戶）、第14-1區（75戶）、第14-2區（26戶
    ）、第15區（36戶）、第16區（49戶）；第二期第6 區（53
    戶）、第14-3區（42戶）、第17區（23戶）；第三期第8-2
    區（52戶）、第18-1區（13戶）、第18-2區（16戶）、第18
    -3區（8 戶）、第18-4區（13戶）、第19區（40戶）、第20
    區（39戶）、第21區（21戶）、第22區（22戶）、第23區（
    21戶）、渴望研究園（44戶）及三和雅舍（8 戶），總計戶
    數為707 戶，原告庚○○、陳慈姮、丁○○、甘卿文、己○○、乙○○為第14-1區住戶、原告辛○○為第14-2區住戶，
    原告戊○○、壬○○、丙○○為第17區住戶，被告於93年12
    月4 日召開三和新城公寓大廈第7 屆第1 次區分所有權人會
    議，出席戶數為254 戶，由於出席未達法定3 分之2 人數，
    致使社區規約增修案無法決議，乃另定於94年1 月1 日召開
    三和新城公寓大廈第7 屆第2 次區分所有權人會議，當日出
    席戶數為168 戶，決議通過社區規約增修案等情，為被告所
    不爭執，復有社區規約、開發分區圖、開會通知、會議紀錄
    為證，自堪信為真正。
六、原告復主張被告於94年1 月1 日召開三和新城公寓大廈第7
    屆第2 次區分所有權人會議之決議，其召集程序、決議方法
    違法，且決議內容亦違反法令及原社區規約，被告則以前揭
    情詞置辯，經本院整理並協議簡化爭點後，兩造同意就本院
    94年8 月18日言詞辯論程序中，兩造協議簡化之爭點為辯論
    範圍，茲僅就兩造之爭執點，分述如下：
  (一)被告於94年1 月1 日召集區分所有權人會議所為社區規約增
    修案決議，其召集程序有無違法？
  1.按區分所有權人會議，應由召集人於開會前10日以書面載明
    開會內容，通知各區分所有權人。但有急迫情事須召開臨時
    會者，得以公告為之；公告期間不得少於2 日，公寓大廈管
    理條例第30條第1 項定有明文。而依社區規約第21條第2 項
    亦規定：「區分所有權人會議，應由召集人於開會前15日以
    書面載明開會內容，通知各區分所有權人。但有急迫情事須
    召開臨時會者，得於公告欄公告之；公告期間不得少於2 日
    。」，是被告除因有急迫情事須召開臨時區分所有權人會議
    外，於召集區分所有權人會議時，就擬於會議中議決之內容
    ，依前開規約約定，自應以書面載明開會內容於開會前15日
    通知各區分所有權人。
  2.經查，被告前所寄發93年12月4 日三和新城公寓大廈第7 屆
    第1 次區分所有權人會議開會通知單、會議議程表上並無明
    列「社區規約增修案」於其上，有開會通知單、會議議程表
    為證，且為被告所不否認，其抗辯：於寄送開會通知時一併
    寄送三和新城社區規約修正案總說明及區分所有權人資料表
    ，依該書面資料即可明被告在該次大會欲修改社區規約等語
    ，並提出寄予區分所有權人之郵件退件為證。查兩造就被告
    於93年12月4 日召集三和新城公寓大廈第7 屆第1 次區分所
    有權人會議是否曾將「社區規約增修案」之開會內容載明於
    書面通知各區分所有權人乙節，各執一詞，然縱認原告主張
    屬實，惟93年12月4 日第7 屆第1 次區分所有權人會議為就
    「社區規約增修案」之提案並未獲致決議，被告就同一議案
    重新召集會議，並改定94年1 月1 日召集第7 屆第2 次區分
    所有權人會議，於該次會議前，被告已將「社區規約增修案
    」之開會內容，載明於開會通知中通知各區分所有權人，有
    開會通知單為證，且為原告所不否認，亦即被告於94年1 月
    1 日召集第7 屆第2 次區分所有權人會議前，已將「社區規
    約增修案」之開會內容以書面通知各區分所有權人，並無原
    告所稱開會內容未載明於開會通知之召集程序違法情事，則
    原告以被告召集第7 屆第1 次區分所有權人會議有前開開會
    內容未以書面通知區分所有權人之召集程序瑕疵，請求撤銷
    被告召集第7 屆第2 次區分所有權人會議所為之決議，自無
    可取。
  (二)被告於94年1 月1 日召集區分所有權人會議所為社區規約增
    修案決議，其決議方法有無違法？
  1.查三和新城社區開發案於開發之初雖規劃分3 期共33分區，
    惟因各分區開發時程有別，欲33分區全部開發完成勢必需耗
    費相當時日，對於已開發完成而有住戶進住之分區，亟待妥
    適先行管理，以提昇居住品質，若需待開發案所定之33分區
    全部開發完成始得成立通過社區規約，成立管理委員會，顯
    然緩不濟急，是以在各分區尚未開發完成前，乃於社區規約
    訂定第7 條規定：「一、本社區依各區開發進度，由各區或
    聯合數區依法召開第一次區分所有權人會議通過本規約，並
    於代表區分所有權比例達全區三分之二以上之分區區分所有
    權人會議通過本規約後，視為本社區之全區區分所有權人會
    議已通過本規約。二、本社區以最早召開之分區區分所有權
    人會議，作為本社區之第一次全區區分所有權人會議。三、
    較後召開區分所有權人會議之分區，如對本規約有修改意見
    時，應俟第二次全區區分所有權人會議召開時，再一併提出
    修改案議決之。四、較後開召開區分所有權人會議之分區推
    派主任委員（或管理負責人）加入全區管理委員時，以不改
    選全區管理委員會之主任委員或其他委員為原則，但經加入
    後之全區管理委員會決議改選者，不在此限。」，第37條第
    1 項規定：「本社區未全部開發完成時，由已開發之區域先
    行依本規約之規定執行。」，有社區規約在卷可稽，亦即授
    權已開發之分區先行召開第1 次區分所有權人會議以通過社
    區規約，並由已開發之各分區先行執行。同時，為兼顧社區
    住戶自治及多數決之民主原則，對於第1 次區分所有權人會
    議召開時尚未開發完成而未及參與第1 次區分所有權人會議
    之其他分區住戶，則於日後各分區開發完成後，由各分區區
    分所有權人會議通過追認前開社區規約，並推派（分區）主
    任委員加入全區管理委員會，作為各分區住戶決議同意遵守
    該住戶規約之相關規定，並以被告作為全區之管理委員會，
    此由前開社區規約第7 條規定第1 項規定「分區區分所有權
    人會議通過本規約」等語，益臻顯然。
  2.查三和新城開發案中已取得使用執照之第4 區、第8-1 區、
    第14-2區、第15區、第16區等5 個分區區分所有權人於88年
    5 月23日共同召開區分所有權人會議通過社區規約，成立該
    社區規約所稱之全區管理委員即被告，並向桃園縣政府報備
    ；嗣第6 區經分區區分所有權人會議決議通過社區規約，由
    該分區之主任委員加入被告，參與運作；迨至同年11月21日
    第14-3區、第17區亦召開分區區分所有權人會議，通過社區
    規約，並由各分區之主任委員加入被告，參與運作；復於89
    年1 月30日，第14-1區亦召開分區區分所有權人會議，通過
    社區規約，由主任委員加入被告，參與運作等情，有桃園縣
    政府94年5 月18日府工使字第0940130733號函檢送之被告報
    備資料及被告會議紀錄附卷可稽，且為原告所不爭執。原告
    固主張：報備資料中並無第6 區報備加入被告之資料，顯然
    第6 區並未加入被告云云，然證人即第6 區之住戶楊中旗於
    本院93年度簡上字第96號確認社區管理委員會職權（其他住
    戶起訴請求確認被告非全區管理委員會，業經判決原告敗訴
    確定）證稱：「在86年間我擔任第6 區的起造的監委，88
    年擔任6 區的主任、也是全區的副主委，全區的主委廖慧玟
    沒有住進來，工作也忙，就辭去主委，後來就由我接替，我
    只有接替幾個月的時間，後來我自己也忙，就辭去了全區的
    主委由張金湖接任為全區的主委，但我還是全區的委員也是
    6 區的主委。」等語（見該事件卷(二)第122 頁）；而由被告
    歷屆運作之會議紀錄中，亦可發現第6 區之主任委員確已實
    質上加入被告運作多時，顯然第6 區早經分區區分所有權人
    會議通過三和新城社區規約，並進而加入被告運作，原告主
    張第6 區未加入被告運作云云，不足採信。基上，除原先參
    與成立被告之第4 區、第8-1 區、第14-2區、第15區、第16
    區外，嗣後加入之第6 區、第14-1區、第14-3區、第17區，
    業已依社區規約之規定，經由分區區分所有權人會議通過社
    區規約，並由各分區之主任委員加入被告運作，是被告抗辯
    社區規約所稱之全區實質上係指通過社區規約之前開9 個分
    區，應屬可採。
  3.原告固主張：嗣後第14-1區、第17區、第14-3區已分別向桃
    園縣政府報備為獨立管理委員會，均非屬被告所管理之分區
    云云，但查，第14-1區、第17區、第14-3區業經分區區分所
    有權人會議通過社區規約，並由主任委員加入被告運作等情
    ，已如前述；又第14-1區、第17區（以雲桂特區之名義）雖
    曾向桃園縣政府報備成立獨立管理委員會，惟其報備案，已
    經桃園縣政府撤銷，有前開桃園政府函檢送之第14-1區、第
    17 區 撤銷報備資料附卷可佐；而第14-3區雖亦曾由訴外人
    呂惠香以祥雲A 區、B 區名義向桃園縣政府報備成立獨立管
    理委員會，惟按公寓大廈管理條例所規定之報備，性質上即
    屬報請備查，僅供監督機關事後監督之用，不以之為該行為
    之合法要件，從而，地方主管機關所為報備同意函僅係地方
    主管機關於申請文件齊全之事實，所為觀念通知，不生權利
    義務之發生、變更、消滅或確認之法效果。原告未舉證第
    14-3 區 曾經區分有權人合法決議成立獨立管理委員會，參
    以原告所稱之第14-3區報備為祥雲A 、B 區管理委員會乙案
    ，實際上係訴外人呂惠香未經該分區區分所有權人決議，以
    偽造區分所有權人會議紀錄、偽刻管理委員會及訴外人吳佩
    芳印章之方式向桃園縣政府報備，訴外人呂惠香並因前開偽
    造文書犯行，經本院以93年度簡上字第367 號刑事判決有罪
    確定，有刑事判決在卷可參，亦為原告所不否認，則第14-3
    區之雖形式上曾向桃園縣政府報備成立獨立之祥雲A 、B 區
    管理委員，然該報備案既非經區分所有權人會議決議，對第
    14-3區全體住戶自不生效力，是原告此部分之主張，亦非可
    採。
  4.原告復主張社區規約所稱之全區管理委員會應指33個分區所
    組成之管理委員會云云，查社區規約於制定之初，固依開發
    案規劃有33分區而以33分區為全區對象，惟在各分區分別開
    發完成而住戶陸續進住後，已於88年5 月23日由最早完成開
    發之第4 區、第8-1 區、第14-2區、第15區、第16區召開第
    1 次區分所有權人會議，通過社區規約，成立被告，並以社
    區規約第7 條、第37條作為運作基礎，嗣後陸續開發完成之
    各分區，亦經分區區分所有權人會議通過社區規約，作為社
    區規約所稱全區之適用對象，此由社區規約第37條第1 項規
    定：「本社區未全部開發完成時，由已開發之區域先行依本
    規約之規定執行」，至屬明確，是原告謂應由開發案所定之
    33分區始得修改社區規約，顯與前開社區規約規定之意旨不
    符，不足採信。至原告又主張：全區縱非指開發案所規劃之
    33分區，亦應指已開發完成之22分區云云，然查，除參與召
    開三和新城公寓大廈第1 次區分所有權人會議之第4 區、第
    8-1 區、第14-2區、第15區、第16區外，嗣後加入被告管理
    委員會運作之第6 區、第14-1區、第14-3區、第17區，於加
    入前均曾召開分區區分所有權人會議，追認通過三和新城社
    區規約等情，有會議紀錄為證，再參以三和新城社區規約第
    7 條第1 項亦規定「分區區分所有權人會議通過本規約」等
    語，顯然三和新城開發案依各分區開發進度，雖得逕由少數
    已開發完成之分區依法召開第1 次區分所有權人會議，通過
    社區規約，惟為貫徹區分所有權人社區自治及多數決之民主
    原則，對於嗣後開發完成之各分區，則應以各該分區之分區
    區分所有權人會議通過追認社區規約，作為全體住戶決議以
    該社區規約作為社區規約，並以被告作為全區管理委員會，
    原告主張凡經開發完成一概屬社區規約所稱之全區範圍，有
    違社區規約規定意旨及前開原則意旨，自非可採。而查，三
    和新城開發案固已開發完成22分區，惟除前述被告所管理之
    9 個分區外，其餘已開發完成之其他分區並未經區分所有權
    人會議通過社區規約，甚且，第8-2 區、第18區、第19 區
    、第20區、第21區、第22區、第23區等7 個分區已另行籌組
    成立渴望村第三期社區管理委員會，並向桃園縣政府報備成
    立，有原告提出公寓大廈管理組織報備證明為證，是除已加
    入被告所管理之前開9 個分區外，其餘已開發完成之其他分
    區既未經分區區分所有權人會議通過社區規約，則原告謂應
    以已開發之22分區組成管理委員會，始得修改社區規約云云
    ，顯與實情不符，同非可採。原告復主張桃園縣政府函已載
    明被告及渴望村第三期社區管理委員會均僅為分區管理委員
    會，固據原告提出桃園縣政府94年1 月20日府工使字第0940
    019081號函載稱：「『三和新城公寓大廈管理委員會』及『
    渴望村第三期社區管理委員會』為依公寓大廈管理委員會成
    立之分區管理委員會，唯目前尚未成立全區管理組織以管理
    維護全區公共設施」云云，惟按桃園縣政府就依公寓大廈管
    理條例報備成立管理委員會所為同意者，乃觀念通知之性質
    ，不生權利義務之之發生、變更、消滅或確定之法效果已如
    前述，則桃園縣政府前開函文內容逕自認被告所為報備係屬
    分區管理委員會之報備性質云云，對本院自無拘束力，本院
    亦難據此為有利原告之認定。
  5.按區分所有權人會議依前條規定未獲致決議、出席區分所有
    權人之人數或其區分所有權比例合計未達前條定額者，召集
    人得就同一議案重新召集會議；其開議除規約另有規定出席
    人數外，應有區分所有權人3 人並5 分之1 以上及其區分所
    有權比例合計5 分之1 以上出席，以出席人數過半數及其區
    分所有權比例占出席人數區分所有權合計過半數之同意作成
    決議，公寓大廈管理條例第32條第1 項定有明文。查被告係
    依社區規約成立之管理委員會，且管理範圍僅限於初時參與
    成立之第4 區、第8-1 區、第14-2區、第15區、第16區，及
    嗣後經分區區分所有權人會議通過追認社區規約而加入第6
    區、第14-1區、第14-3區、第17區等共9 個分區，則被告於
    93年12月4 日、94年1 月1 日召集第7 屆第1 次、第2次 區
    分所有權人會議，僅通知該9 個分區所屬住戶，於法並無不
    合。復查，被告所轄前開9 個分區共有住戶410 戶，被告於
    93年12月4 日召開第7 屆第1 次區分所有權人會議，計有25
    4 戶出席，因出席人數未達法定全體住戶3 分之2 人數，致
    未進行社區規約增修案之決議，被告復於94年1 月1 日召開
    第7 屆第2 次區分所有權人會議，經168 戶出席，已達全體
    住戶5 分之1 ，乃決議通過社區規約增修案，有開會通知、
    會議紀錄為證；又被告將前開決議依公寓大廈管理條例第32
    條第2 項規定送達於各區分所有權人後，各區分所有權人並
    未於7 日內以書面表示反對意見，亦為原告所不否認，則被
    告於94年1 月1 日召開第7 屆第2 次區分所有權人會議所為
    社區規約增修案之決議方法並無違法且已合法成立。
  6.被告於94年1 月1 日召集區分所有權人會議所為社區規約增
    修案決議，其決議內容是否違反法令或原社區規約？
    原告主張94年1 月1 日決議之「社區規約修正案」將原社區
    規約第4 條、第17條、第18條、第20條、第25條關於全區之
    規定，修改為只適用5 區（即將前開被告所管理之9 區合併
    為5 區），刪除第1 條「山坡地管理條例」字樣，規避山坡
    地管理條例之適用，於第31條第6 款增列同質單一項支出在
    100 萬元以上之支出，須提報區分所有權人會議通過始可支
    出，擴大被告權限，違背社區規約及法令云云；為被告所否
    認，經查，三和新城社區規約自始僅有第4 區、第6 區、第
    8-1 區、第14-1區、第14-2區、第14-3區、第15區、第16區
    、第17區共9 個分區通過適用，而被告係依該社區規約成立
    之全區管理委員會，且其管理範圍僅止於該9 個分區已如前
    述，則被告為使其管理範圍與社區規約規定之情形相符，將
    其所管理之9 個分區合併為5 個分區後，而將社區規約中原
    關於全區之用語，明確規定係指合併後之5 個分區，並無何
    違背社區規約或法令可言。又查，被告於前開「社區規約增
    修案」通過前，被告動支社區公共基金不論金額多寡均無須
    先報請區分所有權人會議同意，即可逕行動支，僅於動支後
    ，應列明於財務報告，於區分所有權人會議提出報告等情，
    有區分所有權人會議紀錄為證，則被告於「社區規約增修案
    」中增列第31條第1 項第6 款規定動支經費之上限為100 萬
    元，超過者須提區分所有權人會議討論通過後始能支出，顯
    然係對被告動支經費之權限加以限制。原告固主張被告動支
    任何經費均應依預算案，預算應經區分所有權人會議通過，
    修正案反面解釋是擴張被告權限云云，然為被告所否認，且
    原告對於其主張三和新城社區每年均編定有預算案，而被告
    動支任何經費均應依預算案之事實，均無法舉證以實其說，
    此亦與一般公寓大廈管理委員會實際運作之情形不符，自難
    憑採，查被告就社區規約增修案中增訂此部分之修正內容既
    在限制自身動支經費之權限，核與原社區規約或法令之規定
    ，並無相違。至原告主張被告就社區規約成立依據中原載之
    「山坡地管理條例」用語予以刪除，固屬實情，然此舉並不
    當然發生使被告豁免於山坡地管理條例適用之效果，原告主
    張被告刪除該字樣規避該條例之適用云云，顯然無稽，同不
    足採。
七、綜上所述，原告主張被告於94年1 月1 日召集第7 屆第2 次
    區分所有權人會議所為社區規約增修案決議之召集程序、決
    議方法違法，或決議內容違背法令或原社區規約之規定云云
    ，均非可採，從而，原告先位聲明請求撤銷該決議，備位聲
    明請求確認該決議無效，均無理由，應予駁回。
八、本件判決之基礎已臻明確，兩造其餘之攻擊防禦方法及舉證
    ，核與判決無影響，毋庸一一論述，併此敘明。
九、據上論結，本件原告之訴為無理由，依民事訴訟法第385 條
    第1項前段、第78條，判決如主文。
中    華    民    國    95    年    8     月    22    日
                  民事第一庭    法  官  賴惠慈
以上正本係照原本作成
如對本判決上訴，須於判決送達後20日內向本院提出上訴狀
中    華    民    國    95    年    8     月    22    日
                                書記官  黃泰能


司法院資訊處製作；財團法人民間司法改革基金會備份。
